---
title: "Практическая работа 003"
author: "gribanovaaalya@yandex.ru"
format: 
  md:
    output-file: README.md
---

## Название

Основы обработки данных с помощью R и Dplyr

## Цель работы

1. Развить практические навыки использования языка программирования R для обработки данных
2. Закрепить знания базовых типов данных языка R
3. Развить практические навыки использования функций обработки данных пакета dplyr – функции select(), filter(), mutate(), arrange(), group_by()

## Исходные данные

1. Ноутбук с ОС Windows 10
2. Rstudio Desktop
3. Интерпретатор R 4.5.1

## Задание

Проанализировать встроенные в пакет nycflights13 наборы данных с помощью языка R и ответить на вопросы:

  - Сколько встроенных в пакет nycflights13 датафреймов?
  - Сколько строк в каждом датафрейме?
  - Сколько столбцов в каждом датафрейме?
  - Как просмотреть примерный вид датафрейма?
  - Сколько компаний-перевозчиков (carrier) учитывают эти наборы данных (представлено в наборах данных)?
  - Сколько рейсов принял аэропорт John F Kennedy Intl в мае?
  - Какой самый северный аэропорт?
  - Какой аэропорт самый высокогорный (находится выше всех над уровнем моря)?
  - Какие бортовые номера у самых старых самолетов?
  - Какая средняя температура воздуха была в сентябре в аэропорту John F Kennedy Intl (в градусах Цельсия).
  - Самолеты какой авиакомпании совершили больше всего вылетов в июне?
  - Самолеты какой авиакомпании задерживались чаще других в 2013 году?

## Описание шагов

### Шаг 1

Подключим библиотеки nycflights13 и dplyr:

```{r}
library(nycflights13)
```

```{r}
library(dplyr)
```

### Шаг 2

Ответим на вопросы:

#### 1. Сколько встроенных в пакет nycflights13 датафреймов?

```{r}
ls('package:nycflights13') %>% length()
```

#### 2. Сколько строк в каждом датафрейме?

```{r}
airlines %>% nrow()
```

```{r}
airports %>% nrow()
```

```{r}
flights %>% nrow()
```

```{r}
planes %>% nrow()
```

```{r}
weather %>% nrow()
```

#### 3. Сколько столбцов в каждом датафрейме?

```{r}
airlines %>% ncol()
```

```{r}
airports %>% ncol()
```

```{r}
flights %>% ncol()
```

```{r}
planes %>% ncol()
```

```{r}
weather %>% ncol()
```

#### 4. Как просмотреть примерный вид датафрейма?

```{r}
airlines %>% glimpse()
```

```{r}
airports %>% glimpse()
```

```{r}
flights %>% glimpse()
```

```{r}
planes %>% glimpse()
```

```{r}
weather %>% glimpse()
```

#### 5. Сколько компаний-перевозчиков (carrier) учитывают эти наборы данных (представлено в наборах данных)?

```{r}
airlines %>% select(carrier) %>% n_distinct()
```

#### 6. Сколько рейсов принял аэропорт John F Kennedy Intl в мае?

```{r}
flights %>% left_join(airports, by = c("origin" = "faa")) %>% filter(month == 5 & name == "John F Kennedy Intl") %>% count()
```

#### 7. Какой самый северный аэропорт?

```{r}
airports %>% arrange(desc(lon)) %>% select(name) %>% slice(1)
```

#### 8. Какой аэропорт самый высокогорный (находится выше всех над уровнем моря)?

```{r}
airports %>% arrange(desc(alt)) %>% select(name) %>% slice(1)
```

#### 9. Какие бортовые номера у самых старых самолетов?

```{r}
planes %>% arrange(year) %>% select(tailnum) %>% head(10)
```

#### 10. Какая средняя температура воздуха была в сентябре в аэропорту John F Kennedy Intl (в градусах Цельсия).

```{r}
weather %>% left_join(airports, by = c("origin" = "faa")) %>% filter(month == 9 & name == "John F Kennedy Intl") %>% summarise(m_t = mean(5/9 * (temp - 32))) %>% pull(m_t)
```

#### 11. Самолеты какой авиакомпании совершили больше всего вылетов в июне?

```{r}
flights %>% left_join(airlines, by = "carrier") %>% filter(month == 6) %>% count(name) %>% arrange(desc(n)) %>% select(name) %>% slice(1)
```

#### 12. Самолеты какой авиакомпании задерживались чаще других в 2013 году?

```{r}
flights %>% left_join(airlines, by = "carrier") %>% filter(arr_delay > 0 & year == 2013) %>% count(name) %>% arrange(desc(n)) %>% select(name) %>% slice(1)
```

## Вывод

В результате выполнения практической работы были освоены базовые операции обработки данных в R с использованием функций пакета dplyr.